臺灣板橋地方法院刑事判決　　　　　　　 93年度易字第949號
公　訴　人　臺灣板橋地方法院檢察署檢察官
被　　　告　丁○○
選任辨護人　林辰彥律師
　　　　　　施裕琛律師
　　　　　　陳家慶律師
上列被告因詐欺案件，經檢察官提起公訴（九十二年度偵字第一
五六三０號），本院判決如下：
    主　文
丁○○共同意圖為自己不法之所有，以詐術使人將本人之物交付
，處有期徒刑壹年。
　　事　實
一、丁○○原係設於臺北縣永和市○○路六二六號四樓之二之「
    赫紳實業有限公司」（下稱赫紳公司）負責人，因該公司經
    營不善，且欠稅未繳，而於民國九十年八月間停止營業，丁○○與甲○○（檢察官另案通緝中）隨即在上址另設立鎧竹
    興業有限公司（下稱鎧竹公司），繼續營業，因丁○○欠稅
    未繳，無法登記為負責人，遂改以甲○○為負責人，丁○○
    負責對外接洽訂貨交易及掌理公司財務事宜，亦為實際負責
    人，丁○○與甲○○二人均明知鎧竹公司財務狀況不佳，已
    無支付能力，竟基於意圖為自己不法之所有之犯意聯絡，隱
    瞞該公司財務狀況不佳及無支付能力之事實，於九十一年四
    月十六日，由丁○○以鎧竹公司接獲國外廠商訂單為由，在
    鎧竹公司以傳真訂貨單之方式，一次向曾永成有限公司（下
    稱曾永成公司）訂購十二個貨櫃之布料數批，致使曾永成公
    司陷於錯誤，而依約陸續於同年五月二十日、二十一日、二
    十二日、二十七日、二十八日將總價新臺幣（下同）四百五
    十三萬九千二百四十六元之六個貨櫃布料送交鎧竹公司指定
    之騏迅公司運送予墨西哥客戶。嗣曾永成公司依約定於交貨
    後七日向鎧竹公司請求給付貨款，丁○○卻藉故以國外客戶
    尚未付款及貨物品質有瑕疵為由拒絕付款，曾永成公司始知
    受騙，並趕緊停止另外其他六貨櫃布料之交付。
二、案經曾永成公司訴由臺灣板橋地方法院檢察署檢察官偵查起
    訴。
    理      由
一、訊據被告丁○○固坦承其原係赫紳公司之負責人，且係其代
    表鎧竹公司對外與曾永成公司接洽訂貨交易事宜，及積欠曾
    永成公司貨款四百五十三萬九千二百四十六元未付之事實不
    諱，惟矢口否認有上開詐欺取財之犯行，辯稱：伊僅係鎧竹
    公司之員工，擔任會計及對外訂貨之工作，均聽從負責人甲○○之指示從事業務，並非實際負責人之一，伊並無詐欺之
    犯意云云。惟查：
(一)、被告於上揭時地代表鎧竹公司向曾永成公司購買上開物品未
    付款，採購單都是由被告簽名等情，業據被告於偵查及本院
    審理中供承在卷，並經告訴人曾永成公司代理人己○○於偵
    查及本院審理中指訴綦詳，復有鎧竹公司之採購單、曾永成
    公司之對帳單、出貨單在卷可稽，堪認屬實。
(二)、鎧竹公司登記之負責人固為甲○○，有鎧竹公司之登記資料
    一紙在卷可稽，惟瑞昕公司告訴代理人張淑娟於本院九十二
    年度易字第一六六九號刑事案件審理中指訴稱：「．．．有
    問題的布料貨款是二十五萬元，當時丁○○是把這二十五萬
    元保留，另外開了二百三十萬九千餘元的支票給我們公司，
    而這二百多萬元全部沒有兌現，而我認為鎧竹的實際負責人
    就是莊，因為貨物的訂購及出貨都是莊在連繫，訂單也是她
    的名字，而公司的支票、印鑑章都由她保管簽發，此外莊在
    偵查庭中有講過，她在去年六月十四日還有去甲○○家，之
    後就連絡不到吳，可是她在七月二日又去華信銀行總行領了
    四十二萬元，而且在七月八日她還請她們公司黃先生拿三十
    五萬元現金給我，然後在七月二十四、五日左右又電匯十萬
    元給我，如果她不是負責人，又如何能夠運用這些資金。」
    、「鎧竹公司的營運都是丁○○在負責，因為接洽和開票都
    是莊出面處理。」、「．．．我每次去他們公司只有一次有
    看到甲○○，而且每次開票都是莊自己拿公司大小章出來蓋
    ，並沒有她去吳那裡拿小章來蓋的情形，一般老板不在也會
    先把票開好再出去，不可能把章交給會計。」等語（見本院
    九十二年度易字第一六六九號刑事案件之九十二年六月二十
    七日訊問筆錄），且證人庚○○於本院審理中亦證稱：「（
    與你接洽業務之人為何？）從頭到尾都是丁○○，我不認識
    甲○○，我在鎧竹公司有見過 (提示甲○○照片)他 ，莊並
    沒有介紹他是鎧竹公司的老板，我沒有與他說過話。」、「
    本件業務採購金額為八百五十萬元，不可能由職員來簽名，
    所以莊是鎧竹老板，我去她公司，她職員也是叫她ＳＵＳＡ
    Ｎ老板，鎧竹董監事也是由莊找到。」、「（你們公司何時
    跟鎧竹公司開始交易？）去年（九十一年）五月間第一次交
    易，．．．．上述訂購及買賣布的過程都是由莊實際負責處
    理，當時我不曉得鎧竹的老板是誰，但是接洽及到工廠看貨
    的事宜都是莊出面處理。」、)「 （有無與丁○○簽約？）
    我是與他簽約，他們公司的事都是他在外面接觸。」、「（
    到他們公司幾次，有無其他員工？）我去約五、六次，只有
    幾個員工在。我沒有看過甲○○，公司的印章也都是丁○○
    在蓋。」、「（何時去拿支票，被告藉故拖延？）我五月二
    十二日出貨後，我拿發票給她時，我去了好幾次，她都不給
    我錢，她說國外的客戶還沒有付款。她從頭到尾都沒有說她
    不是負責人。」、「我曾經聽員工有時叫她ＳＵＳＡＮ，有
    時叫她老闆。看員工對她的態度，就知道她是老闆。因為員
    工什麼事情都問她，請她決定。」、「（你記得哪位員工稱
    她老闆？）乙○○也說這些問題要問ＳＵＳＡＮ老闆，錢的
    事情都是由她作主。」、「（墨西哥客戶沒有反應貨物有問
    題，是何人跟你反應過貨物有問題？）被告有說，但乙○○
    沒有說，乙○○不敢說貨款已經入帳，只說貨款的事要找Ｓ
    ＵＳＡＮ老闆。」、「（何時被告才說他不是負責人？）等
    貨款收不到後，她才說她不是負責人。」等語（見本院九十
    四年四月八日審判筆錄）。參以被告於偵查中自承：「（平
    常由你下單、出貨、進料、買貨、出口、船運、請款、付款
    ？）是的，還有簽發公司票據，公司大小章保管在我手上．
    ．．。」等語（見臺灣板橋地方法院檢察署九十一年度偵字
    第一九九五三號偵查卷第七五頁反面）；於本院審理中供稱
    ：「我與甲○○是之前公司的同事，後來我成立赫紳公司，
    他來我公司上班，他拉了一個客戶害我虧損了三百萬元。後
    來甲○○跟我討論說，我們年紀還輕，還有東山再起的機會
    ．．．我就接受他的建議，但我跟他說我只作工廠與公司帳
    務的事，我不作業務，他們答應。鎧竹公司成立的五百萬元
    是我籌措的．．．」等語（見本院九十四年五月二十五日審
    判筆錄）。被告若非為鎧竹公司之實際負責人，僅係一般職
    員，為何公司成立之資金由其籌措？採購單由其簽名？為何
    鎧竹公司向告訴人公司等廠商訂購布料貨品及給付貨款等事
    宜，均由其負責？足見被告雖然並非係鎧竹公司之登記負責
    人，但亦為實際之負責人，其辯稱僅係鎧竹公司之職員，並
    非實際負責人云云，係卸責之詞，委不足採。
(三)、被告於偵查中自承：「（平常由你下單、出貨、進料、買貨
    、出口、船運、請款、付款？）是的，還有簽發公司票據，
    公司大小章保管在我手上．．．。」等語（見上開九十一年
    度偵字第一九九五三號偵查卷第七五頁反面）。而被告丁○○就未付款予曾永成公司貨款之原因，於本院九十二年度易
    字第一六六九號刑事案件審理中先供稱：「曾永成公司沒有
    如期出貨，而且我們的客戶沒有把貨款匯入我們公司．．．
    所以公司沒有辦法給付貨款給曾永成。」等語（見本院九十
    二年度易字第一六六九號刑事案件之九十二年六月二十七日
    訊問筆錄）；後改供稱：「我們公司負責國外客戶的吳驛宸
    （甲○○的哥哥）說客戶反應貨有問題．．．後來甲○○和
    他哥哥研究布的問題後，認為不能付款，所以才沒有付。」
    等語。（見本院九十二年度易字第一六六九號刑事案件之九
    十二年六月二十七日訊問筆錄）；於本院審理中又供稱：「
    （本案墨西哥客戶貨款匯到何處帳戶？）鎧竹公司在華信銀
    行的美金帳戶，因為錢進來後，鎧竹有支票到期，所以華信
    銀行會將錢先兌現，但還有剩餘．．．」、「我只保管公司
    大章，小章由老闆保管。我開票的時候，我只有蓋大章，小
    章由老闆蓋。」、「外匯進來時，銀行會打電話通知我們，
    如果不是我接的，其他的人接到會告訴我。」等語（見本院
    九十四年五月二十五日、十月六日審判筆錄）。就是否保管
    鎧竹公司之大小章？是否知道墨西哥客戶之貨款已匯入鎧竹
    公司帳戶？未支付曾永成公司貨款之原因究係貨物品質有瑕
    疵，或墨西哥客戶尚未支付貨款？供詞前後不一，可見其虛
    。又被告既然負責鎧竹公司廠務及會計之工作，應知悉鎧竹
    公司財務不佳，已無支付能力之事實，則被告於第一次向告
    訴人購買之布料出售他人，且已取得貨款，竟掩飾取得貨款
    之事實，而拒絕付款予告訴人，顯見被告有詐欺之犯意甚明
    。
(四)、證人戊○○、丙○○於本院審理中之證詞，僅能證明甲○○
    亦為鎧竹公司之實際負責人，並非僅係名義負責人而已，無
    法證明被告並非鎧竹公司之實際負責人。另證人辛○○雖於
    偵查及本院審理中均證稱被告僅係鎧竹公司之職員，並非負
    責人，惟其證稱職員有權代表公司向客戶下單，顯與常情不
    符，故其證詞係迴護之詞，不足採信。
(五)、綜上所述，被告所辯無非圖卸之詞，自無足採信。本案事證
    已臻明確，被告犯行洵堪認定，自應依法論科。
二、核被告丁○○所為，核係犯刑法第三百三十九條第一項之詐
    欺取財罪。被告與甲○○間有犯意聯絡及行為分擔，均為共
    同正犯。爰審酌被告貪圖一己之私利而為本案犯行之犯罪動
    機、目的、手段、造成之損害及其品行、智識程度、犯罪後
    未賠償告訴人損失等一切情狀，量處如主文所示之刑，以資
    懲儆。
據上論斷，應依刑事訴訟法第二百九十九條第一項前段，刑法第
二十八條、第三百三十九條第一項，罰金罰鍰提高標準條例第一
條前段，判決如主文。
本案經檢察官朱學瑛到庭執行職務
中　　華　　民　　國　　94　　年　　10　　月　　27　　日
                  刑事第十四庭審判長法　官  黎錦福
                                    法　官  饒金鳳
                        　　　      法　官  曾正耀
上正本證明與原本無異。
如不服本判決應於送達後十日內向本院提出上訴狀。
                                    書記官  黃靖媛
中　　華　　民　　國　　94　　年　　10　　月　　27　　日
附錄本案論罪科刑法條全文：
刑法第三百三十九條第一項：
意圖為自己或第三人不法之所有，以詐術使人將本人或第三人之
物交付者，處五年以下有期徒刑、拘役或科或併科一千元以下罰
金。
